臺灣苗栗地方法院民事簡易判決　　　　100年度苗簡字第455號
原　　　告　光邦石膏股份有限公司
法定代理人　黃林美鄉
訴訟代理人　黃全滿
被　　　告　洪文全
上列當事人間請求給付票款事件，本院於民國100 年11月29日言
詞辯論終結，判決如下：
    主  文
被告應給付原告新臺幣柒拾柒萬貳仟伍佰貳拾元，及自附表編號
1 、3 、4 所示利息起算日起至清償日止，按年利率百分之六計
算之利息。
原告其餘之訴駁回。
訴訟費用由被告負擔三分之二，餘由原告負擔。
本判決原告勝訴部分得假執行。
原告其餘假執行之聲請駁回。
    事  實
一、原告起訴主張：被告為支付貨款乃簽發如附表所示之支票4
    紙（下稱系爭支票）交予原告收執，其中附表編號1 、3 、
    4 支票各為民國99年1 至3 月之貨款。嗣被告以編號1 支票
    之資金有困難，請求原告暫勿提示，其將另行簽發支票替換
    ，原告則告以如被告將所欠之4 、5 月貨款共新台幣（下同
    ）693,098 元一併簽發支票支付，則其同意不提示編號1 支
    票等語。惟被告未遵守先前約定，僅交付編號2 支票而無支
    付4 、5 月之貨款，故其無庸將編號1 支票交還，而將之作
    為4 、5 月貨款之一部分。原告屆期提示系爭支票，均未獲
    付款，爰依票據之法律關係，請求被告給付票款等語。並聲
    明：(1)被告應給付原告1,162,620 元，及各自如附表所載提
    示日起至清償日止，按年息6 ％計算之利息；(2)訴訟費用由
    被告負擔；(3)願供擔保，請准宣告假執行。
二、被告於100 年8 月30日具狀辯稱：附表編號1 支票已於100
    年5 月30日作廢，改換發編號2 支票予原告，編號1 支票理
    應歸還被告，原告不僅未歸還，反而重複請求，實有詐欺之
    嫌。且兩造實際交易地點是在大陸，但是大陸工廠已經倒閉
    ，其僅為代付等語。並聲明：原告之訴駁回。
    理  由
一、本件被告經合法通知，未於言詞辯論期日到場，核無民事訴
    訟法第386 條各款所列情形，爰依原告聲請，由其一造辯論
    而為判決。
二、經查，原告主張編號1 、3 、4 支票乃被告為支付民國99年
    1 至3 月之貨款而交付，編號2 支票乃事後被告為抽換編號
    1 支票而另行簽發交付等語，固為被告所不否認，惟其辯稱
    ：編號1 支票已為編號2 支票所替代而應予作廢，原告不得
    重複請求票款等語；是兩造就編號2 支票之簽發目的係為替
    換編號1 支票乙節，所述相符，洵堪認定。又原告主張兩造
    曾有如被告將所欠之4 、5 月貨款一併簽發支票支付，則其
    同意不提示編號1 支票，讓被告另行交付支票（即編號2 支
    票）給付1 月貨款之約定乙節，而被告業於相當時期前受合
    法之通知，於言詞辯論期日不到場，亦未提出準備書狀爭執
    ，依民事訴訟法第280 條第1 項前段、第3 項前段規定，視
    同自認原告上開主張；是原告主張兩造有上開約定，亦堪憑
    採。準此，可知編號2 支票係被告為延期清償99年1 月貨款
    之目的而簽發，用以替換編號1 支票，惟附有「被告須一併
    支付99年4 、5 月貨款始得換票」之條件至明。
三、按附停止條件之法律行為，於條件成就時，發生效力；民法
    第99條第1 項定有明文。兩造既有附條件「被告須一併支付
    99年4 、5 月貨款始得換票」之約定，已如前述，則編號2
    支票得替換編號1 支票之「換票」法律行為須俟上開條件成
    就後始生效力，條件未成就前，兩造換票之法律行為自不生
    效。被告雖已簽發編號2 支票予原告，惟並未一併支付4 、
    5 月貨款，是停止條件尚未成就，兩造間以編號2 支票替換
    編號1 支票之法律行為自不生效力。基此，應認原告不同意
    被告換票，亦即仍以編號1 支票作為99年1 月貨款之給付，
    故被告抗辯編號1 支票已因簽發編號2 支票而作廢云云，自
    無足採。雖原告陳稱以編號2 支票作為99年1 月貨款，當係
    屬不諳附條件法律行為效力之陳述，應屬誤會，核其真意應
    係編號1 支票作為99年1 月貨款，未返還之同票面金額之編
    號2 支票充作4 、5 月貨款。然查，兩造已不爭執編號2 支
    票簽發之目的係為替換編號1 支票，則編號2 支票之票據原
    因關係乃為支付99年1 月貨款而非4 、5 月貨款，是原告自
    不得片面將之充作4 、5 月貨款而請求被告給付，是其此部
    分之請求，顯屬無據。
四、按在票據上簽名者，依票上所載文義負責；票據上之簽名，
    得以蓋章代之；支票發票人應照支票文義擔保支票之支付；
    執票人向支票債務人行使追索權時，得請求自為付款提示日
    起之利息，如無約定利率者，依年利六釐計算；票據法第5
    條第1 項、第6 條、第126 條、第133 條分別定有明文。被
    告既不否認為附表編號1 、3 、4 支票之發票人，自應依票
    據文義擔保票據之支付，故其辯稱係代大陸工廠給付款項云
    云，仍無法解免其應擔保票據支付之責任。而編號1 、3 、
    4 支票既經提示後退票，揆諸前揭規定，原告自得本於票據
    之法律關係請求被告給付編號1 、3 、4 支票之票款共772,
    520 元，及各自如附表編號1 、3 、4 所示之利息起算日起
    至清償日止，按年利率6 ％計算之利息，逾此範圍之請求，
    為無理由，應予駁回。至原告主張被告尚欠4 、5 月貨款部
    分，自應另行起訴請求，併此敘明。
五、本件係本於票據有所請求而涉訟之簡易訴訟程序，本院為被
    告敗訴判決部分，應依民事訴訟法第389 條第1 項第3 款規
    定，依職權宣告假執行。原告雖陳明願供擔保請准宣告假執
    行，然僅係促使法院職權之發動，本院就此自無庸另為准駁
    之諭知；至原告敗訴部分，假執行之聲請已失所附麗，即應
    駁回之。
六、據上論結，本件原告之訴一部有理由，一部無理由，依民事
    訴訟法第436 條第2 項、第385 條第1 項前段、第79條、第
    389 條第1 項第3 款，判決如主文。
中    華    民    國   100    年    12    月    13    日
                  苗栗簡易庭法  官  黃怡玲
以上正本係照原本作成。
如對本判決不服，須於判決送達後20日內向本院提出上訴狀（須
附繕本）。
如委任律師提起上訴者，應一併繳納上訴審裁判費。
                            書記官  孫銘宏
中    華    民    國   100    年    12    月    13    日
 ┌────────────────────────────────────────────────┐
 │附表：                                                                                          │
 ├──┬─────┬──────┬──────┬──────┬──────┬──────┬────┤
 │編號│發  票  人│付   款   人│發 票 日 期 │提示日/ 利息│票 面 金 額 │支 票 號 碼 │ 利 率  │
 │    │          │            │ （民國）   │起算日（民國│ （新臺幣） │            │        │
 │    │          │            │            │  ）        │            │            │        │
 ├──┼─────┼──────┼──────┼──────┼──────┼──────┼────┤
 │ 1  │洪文全    │第一銀行頭份│100年6月1日 │100年8月11日│  390,100元 │CA0000000   │按週年利│
 │    │          │分行        │            │            │            │            │率6 ％  │
 ├──┼─────┼──────┼──────┼──────┼──────┼──────┼────┤
 │ 2  │洪文全    │第一銀行頭份│100年6月30日│100年6月30日│  390,100元 │CA0000000   │按週年利│
 │    │          │分行        │            │            │            │            │率6 ％  │
 ├──┼─────┼──────┼──────┼──────┼──────┼──────┼────┤
 │ 3  │洪文全    │第一銀行頭份│100年7月1日 │100年7月1日 │  140,250元 │CA0000000   │按週年利│
 │    │          │分行        │            │            │            │            │率6 ％  │
 ├──┼─────┼──────┼──────┼──────┼──────┼──────┼────┤
 │ 4  │洪文全    │第一銀行頭份│100年8月1日 │100年8月1日 │  242,170元 │CA0000000   │按週年利│
 │    │          │分行        │            │            │            │            │率6 ％  │
 └──┴─────┴──────┴──────┴──────┴──────┴──────┴────┘